【裁判字號】    89,婚,1186
【裁判日期】    891127
【裁判案由】    離婚
【裁判全文】
臺灣高雄地方法院民事判決  八十九年度婚字第一一八六號
    原      告  乙○○
    被      告  甲○○
右當事人間請求離婚事件，本院判決如左：
    主    文
准原告與被告離婚。
訴訟費用由被告負擔。
    事    實
甲、原告方面：
  一、聲明：如主文所示。
  二、陳述：兩造於民國八十一年十二月三十一日結婚，婚後兩造同住高雄縣甲仙鄉
      ○○村○○街十號，不久被告即離家出走搬至高雄市，為此二人分居已有數年
      ，雙方過著有名無實之生活，經原告訴請履行同居，雙方達成被告願回去履行
      同居之和解，惟被告迄未依和解筆錄履行同居義務，被告顯係惡意遺棄原告在
      繼續狀態中，為此請求判決離婚。
  三、證據：提出戶籍謄本一件、本院八十九年度婚字第七七七號和解筆錄一件，並
      聲請訊問證人陳榮治。
乙、被告方面：
  一、聲明：請求駁回原告之訴。
  二、陳述：婚後有共同居住在甲仙一陣子，但當初並無約定要住哪裡，我每次回去
      原告態度都很惡劣，和解前原告要求我家人帶我回去，後又曾講要我離婚，不
      讓我回去，所以和解後也不敢回家，另原告會將皮膚病傳染給我，讓我無法工
      作。
    理    由
一、原告主張兩造於八十一年十二月三十一日結婚，婚後兩造同住高雄縣甲仙鄉○○
    村○○街十號，不久被告即離家出走搬至高雄市，經原告訴請履行同居，雙方達
    成被告願回去履行同居之和解，惟被告迄未依和解筆錄履行同居義務，被告顯係
    惡意遺棄原告在繼續狀態中，為此請求判決離婚等語。被告則以：婚後有共同居
    住在甲仙一陣子，但當初並無約定要住哪裡，我每次回去原告態度都很惡劣，和
    解前原告要求我家人帶我回去，後又曾講要我離婚，不讓我回去，所以和解後也
    不敢回家，另原告會將皮膚病傳染給我，讓我無法工作等語資為抗辯。
二、經查，兩造於八十一年十二月三十一日結婚，婚姻關係現仍存續中，有原告提出
    之戶籍謄本一份在卷可證，並為被告自承在卷，故原告此部份之主張堪信為真。
三、本件原告主張兩造婚後曾共住於高雄縣甲仙鄉○○村○○街十號，而被告則於八
    十二年二月十七日起即離家搬遷至高雄市等情，已據原告提出戶口名簿一份附卷
    可稽，並經被告陳明在卷，自堪信為真正。惟原告主張被告係無故離家，不履行
    同居義務、惡意遺棄等語，則為被告以上揭情詞置辯，經查：
  （一）按民法第一千零二條規定：「夫妻之住所，由雙方共同協議之；未為協議或
        協議不成時，得聲請法院定之。法院為前項裁定前，以夫妻共同戶籍地推定
        為其住所。」又按依一定之事實，足認以久住之意思住於一定之地域者，即
        為設定其住所於該地，民法第二十條第一項定有明文。所謂一定事實，包括
        戶籍登記、居住情形、家屬概況以及在當地工作等事實。本件被告雖抗辯兩
        造並無約定住所，不一定要回甲仙住云云。查被告於離家前，兩造均設定戶
        籍於高雄縣甲仙鄉○○村○○街十號，有原告提出之戶口名簿在卷可稽，而
        依被告提出之戶口名簿記載，被告雖於八十二年二月十七日即因工作緣故將
        戶籍遷至他處，但被告仍會回高雄縣甲仙鄉○○村○○街十號居住，且兩造
        於被告離家前實際上均居住於高雄縣甲仙鄉○○村○○街十號之戶籍地，則
        據被告陳明在卷。兩造於被告離家前事實上既均居住於高雄縣甲仙鄉○○村
        ○○街十號之住處，自足認兩造係以久住之意思住於該處，並以該處為生活
        之中心，自係設定住所於該處。是兩造前位於高雄縣甲仙鄉○○村○○街十
        號之住處，應足認係兩造之住所。被告所辯，即無足採。
  （二）又按夫妻互負同居之義務。但有不能同居之正當理由者，不在此限，民法第
        一千零一條定有明文。又按夫妻之一方以惡意遺棄他方在繼續狀態中者，他
        方得向法院請求離婚，民法第一千零五十二條第一項第五款定有明文；而夫
        妻之一方於同居之訴判決確定後，仍不履行同居義務，在此狀態繼續存在中
        ，而又無不能同居之正當理由者，即與民法第一千零五十二條第一項第五款
        所定之離婚要件相當，最高法院四十九年度台上字第九九○號、第一二三三
        號亦分別著有判例。本件被告係主張因原告態度惡劣，和解前原告要求我家
        人帶我回去，後又曾講要我離婚，不讓我回去，所以和解後也不敢回家，另
        原告會將皮膚病傳染給我，讓我無法工作，故不願回去云云。惟查，被告自
        前案和解後至今並未曾回家履行同居義務，此業據被告自陳在卷及證人陳榮
        治即原告之父證述甚明，而被告所辯原告態度惡劣、要求家人帶其回去，亦
        曾要求離婚，不讓被告回去等情，係發生於前案即本院八十九年度婚字第七
        七七號履行同居事件和解前之事，而非前案和解後所發生之事，其既係兩造
        和解前所發生之事，而兩造之後又對履行同居之義務達成和解，則縱使原告
        前確有此事由，被告自亦不得再據以前之事由主張拒絕同居，另被告又主張
        回家會被原告傳染皮膚病，影響其工作等語，惟被告所稱之皮膚病係屬黴菌
        感染，此已據被告陳明，而被告之手部雖曾受感染，但該等皮膚病並非不可
        治癒，且縱使被告履行同居之義務，亦不當然即會受感染，是被告即不得以
        可能受感染為由，而拒絕同居，從而，被告據上主張有不能同居之正當理由
        ，即無可採。
四、綜上所述，被告既無不能同居之正當理由，已如前述，而被告自前案履行同居之
    訴和解成立後至今又未曾履行同居之義務，則原告依據民法第一千零五十二條第
    一項第五款規定，請求離婚，即有理由，應予准許。
五、結論：本件原告之訴為有理由，依民事訴訟法第七十八條，判決如主文。
中      華      民      國    八十九    年      十一    月    二十七    日
                              臺灣高雄地方法院民事第六庭
~B法      官  楊國祥
右為正本，係照原本作成。
如不服本判決，應於送達後廿日內，向本院提出上訴狀。
中      華      民      國    八十九    年      十一    月    二十七    日
~B法院書記官  周祺雯


司法院資訊處製作；財團法人民間司法改革基金會備份。
